最高法院刑事判決　　　　　　　　　　　　　　　八十七年度台上字第四一三七號
　　上　訴　人　甲○○
右上訴人因貪污案件，不服台灣高等法院高雄分院中華民國八十七年七月二十一日第
二審更審判決（八十七年度上更(二)字第九○號，起訴案號：台灣高雄地方法院檢察署
八十四年度偵字第四五七一號），提起上訴，本院判決如左：
    主  文
上訴駁回。
    理  由
按刑事訴訟法第三百七十七條規定：上訴於第三審法院，非以判決違背法令為理由，
不得為之。是提起第三審上訴，應以原判決違背法令為理由，係屬法定要件。且必須
依據卷內資料為具體之指摘，並足據以辨認原判決已具備違背法令之形式，始屬相當
。本件上訴人甲○○上訴意旨略稱：(一)原判決認劉志敏交付新台幣（下同）一萬元予
上訴人，係希望代為購買藥品，並願將剩餘之七千元作為報酬，而非希望上訴人不要
舉發其持有現金或未經核准之藥品，是則購藥剩餘之七千元，與不舉發劉志敏持有現
金或藥品間，並無對價關係，原判決既認代受刑人購買藥物，非上訴人之職務範圍，
又論上訴人對於主管事務圖利罪，不無判決所載理由矛盾之違法。(二)原判決將檢察
官起訴法條即修正前貪污治罪條例第四條第一項第五款變更為同條例第六條第一項第
四款論罪，僅籠統告知上訴人涉犯該條例第六條第一項第四、五款之罪，而未明白告
知同條項第四款之罪，使上訴人無法充分行使防禦權，其所踐行之審判程序亦有違誤
。(三)政風機構人員設置條例施行細則第六條第三款第三目僅係對受理檢舉事項處理原
則之規定，而非對發掘貪不法事項處理原則加以規定，原判決據以認定政風機關非
偵查犯罪機關，即屬不合。又依同施行細則第六條第二款規定，政風人員之職權實相
當於司法警察人員，上訴人在政風室之自白，自屬偵查中之自白，原判決認上訴人非
於偵查中自白，亦有不當。惟查原判決認定上訴人於民國八十三年七月十九日起擔任
台灣高雄監獄之管理員（於八十四年二月九日離職），負責該監受刑人之戒護事務，
為依據法令從事公務之人員，明知受刑人不得持現金，管理員亦不得代受刑人購買藥
物，竟於八十四年一月十一日下午五時許，在該監獄禮一舍廁所，對其主管之事務，
不舉發受刑人劉志敏持有現金一萬元交由監獄處理，並當場收受劉某交付之該一萬元
，允代另一受刑人呂國泰購買價格三千元俗稱十字之FLUNITRAZEPAM 安眠鎮定劑一百
粒，約定餘七千元作為其代購之報酬，上訴人乃於同年月十二日下午三時許，至屏東
市○○路新東陽藥局代購上開藥物，並於同年月十九日上午九時許利用其管理員身分
，夾帶入監，並於同年月十九日上午九時許交予劉志敏轉交呂國泰等情，因將第一審
論處上訴人依據法令從事公務之人員，對於違背職務之行為，收受賄賂罪刑之判決撤
銷，改判論處依據法令從事公務之人員，對於主管之事務圖利罪刑，業已明其所憑
之證據及認定之理由，並以依上訴人於台灣高雄監獄政風室訪談中之供述及證人劉志
敏之供證，足以認定上開犯罪事實，上訴人嗣後辯稱代購藥物剩餘之七千元，擬於受
刑人出監後交還，並非代購之報酬，係卸責之詞；證人呂國泰嗣稱未託劉志敏代購上
開藥物，與事實不合，俱不足採；又依政風機構人員設置條例施行細則規定，政風人
員並非偵查追訴犯罪職權機構之人員，上訴人於台灣高雄監獄政風室訪談中供承犯行
，非屬偵查中之自白；核上訴人上開所為係犯對於主管之事務直接圖利之罪（本院七
十八年第五次刑事庭會議決議參照）；俱於理由內詳予指駁、說明。從形式上觀察，
尚無違背法令情形存在。次查原審既已於審判期日前告知上訴人所犯罪名變更為（修
正前）貪污治罪條例第六條第一項第四或第五款之罪，上訴人就該等罪名範圍亦已有
所辯解而行使防禦權，有筆錄及辯護狀在卷可稽，則上訴意旨(二)所指原判決違法情事
並不存在。至於上訴意旨(一)、(三)，乃徒就原判決已指駁說明之事項，任意為事實上之
爭執及泛指原判決違法，俱不足據以辨認原判決有此項違背法令之形式。綜上所述，
應認本件上訴為違背法律上之程式，從程序上予以駁回。
據上論結，應依刑事訴訟法第三百九十五條前段，判決如主文。
中      華      民      國    八十七    年     十二     月      三      日
                              最高法院刑事第十庭
                                  審判長法官  曾  有  田
                                        法官  林  永  茂
                                        法官  陳  宗  鎮
                                        法官  劉  介  民
                                        法官  魏  新  和
      右正本證明與原本無異
                                              書  記  官
中      華      民      國    八十七    年     十二     月      八      日
